【裁判字號】    95,交訴,3
【裁判日期】    950728
【裁判案由】    過失致死等
【裁判全文】
臺灣宜蘭地方法院刑事判決               95年度交訴字第3號
公  訴  人  臺灣宜蘭地方法院檢察署檢察官
被      告  乙○○
上列被告因過失致死等案件，經檢察官提起公訴（95年度偵字第
153、460號），嗣於本院準備程序進行中，被告先就被訴事實為
有罪之陳述，經裁定進行簡式審判程序，本院判決如下：
    主  文
乙○○從事業務之人，因業務上之過失致人於死，處有期徒刑捌
月；又駕駛動力交通工具肇事，致人死亡而逃逸，處有期徒刑捌
月。應執行有期徒刑壹年貳月。
    事  實
一、乙○○明知未考領汽車駕駛執照者，不得駕駛汽車，竟仍受
    僱於豪利實業有限公司擔任送貨司機之工作，係從事駕駛業
    務之人，其於民國94年12月1日16時許上班期間，無照駕駛
    豪利實業有限公司所有車牌號碼CX─4549號小貨車，載運貨
    物沿宜蘭縣宜蘭市○○道由宜蘭市往羅東鎮方向行駛，欲前
    往羅東之客戶處，於同日15時許行經宜蘭市○○道與旋流路
    設有紅綠燈號誌之交岔路口時，本應注意汽車行駛至交岔路
    口時，應遵守燈光號誌，而依當時天候陰、暮光、柏油路面
    、路面無缺陷、路面無障礙物、視距良好等狀況，並無不能
    注意之情事，竟疏未注意當時其行車方向之交通號誌燈號為
    紅燈，應停止前進，仍貿然闖越紅燈通過該交岔路口，適游
    讚標騎駛車牌號碼GWN─467號機車，沿宜蘭市○○路由宜蘭
    縣宜蘭市○○路往宜蘭縣壯圍鄉方向行駛，正欲趁綠燈通過
    上開交岔路口，乙○○因而煞避不及，而於前揭交岔路口撞
    擊游讚標所騎駛之機車，導致游讚標人車倒地且因而受有頭
    部外傷併腦內出血及腹腔內出血等傷害，經路人報警而將游
    讚標送醫急救後，游讚標仍因上開傷勢不治死亡。而乙○○
    於94年12月1日17時許車禍發生當時，明知其已駕駛小貨車
    撞擊另一機車騎士而肇事，並導致該機車騎士倒地受傷或死
    亡，不僅未協助機車騎士就醫或報警，復未留在現場等候警
    方處理，反而另行基於肇事逃逸之犯意，立刻駕駛小貨車逃
    離現場。嗣於94年12月1日19許，乙○○於有偵查權限之機
    關及公務員發覺其前揭駕車肇事致人死亡及肇事逃逸之犯罪
    前，主動至宜蘭縣警察局宜蘭分局進士派出所向警員自承其
    為肇事者，並自願接受裁判。
二、案經宜蘭縣警察局宜蘭分局報請臺灣宜蘭地方法院檢察署檢
    察官相驗後偵查起訴，嗣於本院準備程序進行中，被告先就
    被訴事實為有罪之陳述，經裁定進行簡式審判程序。
    理  由
一、上揭犯罪事實，業據被告乙○○於檢察官偵訊及本院審理時
    坦承不諱，核與證人即被害人游讚標之子甲○○指訴游讚標
    因車禍受傷不治死亡之情節相符，復有道路交通事故現場圖
    、道路交通事故調查報告表、宜蘭縣警察局疑似道路交通事
    故肇事逃逸追查表、CX─4549號小貨車行車執照、證號查詢
    汽車駕駛人資料各1件及舉發違反道路交通管理事件通知單2
    件、車禍現場相片13張、CX─4549號小貨車車損相片18張、
    GWN─467號機車車損相片6張在卷可稽。而被害人游讚標確
    因本件車禍導致受有受有頭部外傷併腦內出血及腹腔內出血
    等傷害，經送醫急救後，仍因上開傷勢不治死亡等情，亦經
    臺灣宜蘭地方法院檢察署檢察官會同法醫師相驗屬實，並製
    有相驗筆錄、相驗屍體證明書、驗斷書各1件及相驗照片9張
    附卷足憑。且按車輛面對圓形紅燈表示禁止通行，不得超越
    停止線或進入路口；汽車駛至交岔路口，其行進應遵守燈光
    號誌，道路交通標誌標線號誌設置規則第206條第5款第1目
    、道路交通安全規則第102條第1項第1款前段分別定有明文
    ，被告乙○○對此實難諉稱不知，其駕車行經肇事地點之宜
    蘭市○○道與旋流路設有紅綠燈號誌之交岔路口時，本應注
    意遵守上開規定，且依卷附前揭道路交通事故調查報告表所
    載，於事故當時為天候陰、暮光、柏油路面、路面無缺陷、
    路面無障礙物、視距良好，並無不能注意之情事，被告竟疏
    未注意當時其行車方向之交通號誌燈號為紅燈，應停止前進
    ，仍貿然闖越紅燈通過該交岔路口，以致煞避不及，而於上
    開交岔路口內撞擊正欲趁綠燈通過該路口之被害人所騎駛之
    機車，肇致本件車禍發生，其駕駛行為顯有過失，而其過失
    行為，復與被害人之死亡間，具有相當因果關係。再者，觀
    諸被告肇事後，其汽車之保險桿斷裂，車頭凹陷；被害人機
    車支離破碎、零件散落一地等情（參見上開車禍現場相片、
    CX─4549號小貨車車損相片、GWN─467號機車車損相片），
    可見其撞擊力道非輕，堪信被告駕車肇事當時應明知已撞到
    人並致人受傷或死亡，卻未扶助傷者就醫或報警處理，旋即
    駕車逃離現場。綜上所述，足徵被告首揭自白確與事實相符
    ，本件事證已臻明確，被告之犯行堪予認定，應依法論科。
二、按95年7月1日生效施行之刑法第2條第1項規定「行為後法律
    有變更者，適用行為時之法律。但行為後之法律有利於行為
    人者，適用最有利於行為人之法律」，本件被告行為後，刑
    法施行法第1條之1及刑法第276條、第33條、第51條、第62
    條業於95年7月1日修正生效施行，經查：
（一）修正前刑法第276條第2項所規定之罰金本刑，依罰金罰鍰
      提高標準條例第1條前段之規定，提高10倍後為銀元三萬
      元以下，換算為新臺幣後，為新臺幣九萬元以下。修正後
      同法條所規定之罰金本刑，依刑法施行法第1條之1之規定
      ，變更其單位為新臺幣並提高三十倍後為新臺幣九萬元以
      下。是比較新舊法之結果，舊法（即行為時法）並非不利
      於被告。
（二）修正前刑法第33條第5款規定罰金為銀元一元以上，換算
      為新臺幣後，為新臺幣三元以上。修正後同條款則規定「
      罰金：新臺幣一千元以上，以百元計算之。」。是比較新
      舊法之結果，舊法（即行為時法）有利於被告。
（三）修正前刑法第51條第5款規定：「數罪併罰，分別宣告其
      罪之刑，宣告多數有期徒刑者，於各刑中之最長期以上，
      各刑合併之刑期以下，定其刑期，但不得逾二十年。」。
      修正後同條款則規定「數罪併罰，分別宣告其罪之刑，宣
      告多數有期徒刑者，於各刑中之最長期以上，各刑合併之
      刑期以下，定其刑期。但不得逾三十年。」。是比較新舊
      法之結果，舊法（即行為時法）有利於被告。
（四）依修正前刑法第62條前段「對於未發覺之罪自首而受裁判
      者，減輕其刑。」之規定，對於自首者必減輕其刑。依修
      正後同條前段「對於未發覺之罪自首而受裁判者，得減輕
      其刑。」之規定，對於自首者係得減輕其刑，而非必減輕
      其刑。是比較新舊法之結果，舊法（即行為時法）有利於
      被告。
（五）綜合上開新舊法比較之結果，顯然以舊法（即行為時）有
      利於被告，依前揭刑法第2條第1項規定，本件即應適用行
      為時法即95年7月1日修正生效施行前之刑法規定，先予敘
      明。
三、被告乙○○為送貨司機，係從事駕駛業務之人，其未考領駕
    照，即於上班時間駕駛小貨車載運貨物前往羅東找客戶，且
    於途中疏未注意遵守交通號誌，因闖越紅燈而撞擊被害人所
    騎駛之機車，導致被害人傷重不治死亡，核其此部分所為，
    係犯95年7月1日修正生效施行前刑法第276條第2項之業務過
    失致人於死罪。又被告明知駕駛小貨車肇事，導致他人倒地
    受傷或死亡，不僅未協助傷者就醫或報警，復未留在現場等
    候警方處理，反而立刻駕車逃離現場，核其此部分所為，係
    犯刑法第185條之4之駕駛動力交通工具肇事，致人死亡而逃
    逸罪。另被告未考領汽車駕駛執照即駕駛小貨車，且因而致
    人死亡，致須負刑事責任，應依道路交通管理處罰條例第86
    條第1項之規定，加重其所犯業務過失致死罪之刑至2分之1
    。被告肇事後，於有偵查權限之機關及公務員發覺其前揭駕
    車肇事致人死亡及肇事逃逸之犯罪前，主動至宜蘭縣警察局
    宜蘭分局進士派出所向警員自承其為肇事者，並自願接受裁
    判之事實，業據被告於檢察官偵訊及本院審理時陳明在卷，
    並有宜蘭縣警察局宜蘭分局道路交通事故肇事人自首情形紀
    錄表1件附卷可參，是被告已符自首之要件，應依修正前刑
    法第62條前段之規定減輕其所犯上開2罪之刑，其中業務過
    失致死罪部分，並應與前揭加重部分，先加後減之。被告所
    犯前揭2罪間，犯意各別，行為互殊，應予分論併罰。爰審
    酌被告之品行、智識程度；刑法增訂第185條之4之駕駛動力
    交通工具肇事，致人死傷而逃逸罪係為追求交通安全，並科
    予駕駛人於肇事後應對被害人施以緊急救護措施，防止被害
    人死傷結果發生或擴大之義務，然被告之所為，已嚴重悖離
    上開法條之立法政策目的，犯罪情節匪淺；被告身為職業駕
    駛人，未善盡注意義務，竟疏未注意遵守交通號誌而闖越紅
    燈造成被害人死亡，其過失程度頗重；犯後雖自首坦承犯行
    ，然迄未與被害人家屬達成民事和解，賠償被害人家屬損失
    之犯後態度及被害人因本件車禍而死亡等一切情狀，分別量
    處如主文所示之刑，並定其應執行之刑，以示懲儆。
據上論斷，應依刑事訴訟法第273條之1第1項、第299條第1項前
段，道路交通管理處罰條例第86條第1項、現行刑法第2條第1項
前段，刑法第185條之4，95年7月1日修正生效施行前刑法第276
條第2項、第62條前段、第51條第5款，罰金罰鍰提高標準條例第
1條前段，判決如主文。
本案經檢察官陳嘉瑜到庭執行職務。
中    華    民    國    95    年    7    月    28    日
                  刑事第四庭法  官  劉家祥
以上正本證明與原本無異。
如不服本判決應於收受本判決後10日內向本院提出上訴書狀，其
未敘述上訴理由者，並得於提起上訴後10日內向本院補提理由書
狀(均須按他造當事人之人數附繕本)「切勿逕送上級法院」。
                            書記官  邱淑秋
中    華    民    國    95    年    8     月    1     日
附錄本案論罪科刑法條全文：95年7月1日修正生效施行前
刑法第276條第2項
從事業務之人，因業務上之過失犯前項之罪者，處5年以下有期
徒刑或拘役，得併科3千元以下罰金。
中華民國刑法第185條之4
駕駛動力交通工具肇事，致人死傷而逃逸者，處 6 月以上 5 年
以下有期徒刑。


司法院資訊處製作；財團法人民間司法改革基金會備份。
